臺灣高等法院高雄分院刑事判決　　　　　　　　　　九十年度交上易字第三二九號
　　上　訴　人　臺灣高雄地方法院檢察署檢察官
　　上　訴　人
　　即　被　告　甲○○
右上訴人因被告甲○○過失傷害案件，不服臺灣高雄地方法院九十年度交易字第一三
三號，中華民國九十年十一月二十日第一審判決（起訴案號：臺灣高雄地方法院檢察
署八十九年度偵字第二七六一三號）提起上訴，本院判決如左：
    主  文
上訴駁回。
    事  實
一、甲○○考領有自用小客車駕駛執照，於民國八十九年十月十日晚上十一時十五分
    許，駕駛車號ＴＢ─四九三八號自用小客車，沿高雄縣大社鄉○○路由北往南方
    向行駛，途經該路與中山路設有閃光紅燈之交岔路口，欲左轉進入中山路時，應
    注意車輛行至閃光紅燈號誌之交岔路口時，應減速接近，先停止於交叉路口前，
    讓幹道車優先通行後認為安全時，方得續行，且當時天氣晴朗，並設有夜間照明
    設備，路面乾燥無缺陷，亦無障礙物，並無不能注意之情事，竟疏未注意讓行駛
    於中山路之幹道車先行，即貿然左轉，因而撞及沿中山路由東往西方向，亦疏未
    減速慢行，及注意車前狀況，由蔡明哲所騎乘車號ＳＳＣ─三四五號機車，致蔡
    明哲所騎乘前開車輛倒地，並使當時由蔡明哲右揭機車所負載之顏湘捷受有右足
    開放性骨折合併跟骨撕脫性骨折、右側脛腓骨粉碎性開放骨折等傷害。甲○○於
    肇事後即報警處理，並在有偵查犯罪權利之人知悉前，即向到場處理肇事現場之
    警員張宏農坦承肇事，並自願接受偵訊。
二、案經乙○○訴由臺灣高雄地方法院檢察署檢察官偵查起訴。
    理  由
一、訊據被告甲○○坦承有於右開時、地發生車禍肇事致告訴人乙○○受傷之事實，
    惟矢口否認有何過失傷害之犯行，辯稱：伊不是肇事主因，因為當時伊已經轉彎
    進入主車道，是被害人欲強行通過，而騎車騎入中間分隔線造成的云云。
二、經查：
（一）本件車禍發生前，被告駕駛車號ＴＢ─四九三八號自用小客車，沿高雄縣大社
      鄉○○○○路由北往南方向，欲左轉進入幹線中山路往楠梓方向行駛，蔡明哲
      騎乘車號ＳＳＣ─三四五號輕型機車，搭載告訴人乙○○，由楠梓沿幹線中山
      路由東往西方向向義守大學行駛，為被告及告訴人所是認，且經案外人蔡明哲
      於警訊時陳述屬實，並有高雄縣警察局仁武分局道路交通事故調查報告表上所
      繪製之事故現場圖一紙在卷可稽。而本件車禍係發生在幹線中山路與支線翠屏
      路之交叉路口間，中山路與翠屏路均劃有分向限制之雙黃實線，車禍發生當時
      ，翠屏路上之交通號誌係閃光紅燈，中山路上之交通號誌則係閃光黃燈，被告
      之車輛與蔡明哲之機車發生碰撞後，被告車輛之右前方保險桿受有損害，且側
      停在該交叉路口靠中山路往楠梓方向之中間，距中山路之分向限制雙黃實線之
      七點二公尺處，並未在路面上留下煞車痕跡，而蔡明哲之機車則停倒在距被告
      車輛南南西方約四點二公尺之中山路往楠梓方向之快車道上，並且機車置物箱
      右下側受有損害，此有高雄縣警察局仁武分局道路交通事故調查報告表、肇事
      現場照片六幀及蔡明哲所騎乘之輕型機車受損情形之照片六幀附卷可查，且為
      被告及告訴人所不爭執。
（二）按汽車行駛至交岔路口，其行進、轉彎，應遵守燈光號誌。又閃光紅燈表示「
      停車再開」，車輛應減速接近，先停止於交岔路口前，讓幹道車優先通行後認
      為安全時，方得續行，道路交通安全規則第一百零二條第一項第一款、道路交
      通標誌號線設置規則第二百十一條第一項第二款分別定有明文。本件被告駕駛
      自小客車，由支線之翠屏路欲左轉至幹線之中山路時，遇見閃光紅燈，自應遵
      守上開交通規則，應減速接近，先停止於翠屏路與中山路交岔路口前，讓幹道
      車優先通行後認為安全時，方得續行。而本件車禍係由被告所駕駛之自小客車
      保險桿右前方與蔡明哲所騎乘之輕型機車置物箱右下側發生碰撞所導致，是苟
      如被告所辯稱：當時伊已經轉彎進入主車道，是被害人欲強行通過，而騎車騎
      入中間分隔線造成的云云，則依常理被告之自小客車應係與蔡明哲之輕型機車
      發生正面對撞，而非係與蔡明哲之輕型機車置物箱右下側發生碰撞，是足見被
      告之前開辯稱應不足採，被告肇事當時行經翠屏路與中山路交叉口時，蔡明哲
      所騎乘之機車至少應已接近該交叉口，甚或已經進入該交叉口，而被告卻未先
      減速接近，先停止於交岔路口前，讓行駛在中山路上之蔡明哲之輕型機車優先
      通行後認為安全時，再續行，即貿然左轉致造成車禍甚明。又當時天氣晴朗，
      路面乾燥無缺陷，亦無障礙物，在該交叉路處並設有夜間照明設備，視線良好
      ，有高雄縣警察局仁武分局道路交通事故調查報告表記載及肇事現場照片六幀
      可查，且被告係自八十四年十二月十一日起開始駕駛汽車，領有合法之駕駛執
      照（號碼為Ｚ000000000號），被告肇事當時的精神狀況良好等情，
      亦據被告供承在卷，是足見被告肇事當時的路況在客觀上並無任何不能注意之
      情事存在，在主觀上亦有履行上開交通安全規則要求之注意義務之能力，則被
      告疏未注意而違反上開交通安全規則所要求之注意義務，致造成本件車禍之發
      生，顯有過失，應堪認定。再者，本件交通事故經台灣省高屏區車輛行車事故
      鑑定委員會、台灣省車輛行車事故覆議鑑定委員會、財團法人成大研究發展基
      金會鑑定結果，亦認定被告係本件車禍之肇事主因，有高屏澎鑑字第八九一七
      七二號鑑定意見書、府覆議字第九００一七四號函、（90）成大研基建自第一
      九六０號函及所附鑑定意見書各一件附卷可稽。其次，告訴人乙○○所受之上
      開傷害，有高雄榮民總醫院診斷證明書一紙可查，則係因乙○○車禍當時負載
      於蔡明哲所騎乘之機車後座上，而因被告之上開與蔡明哲發生車禍之過失行為
      ，致摔倒在地所導致，從而，乙○○所受之上開傷害與被告之過失行為間，具
      有相當因果關係，亦堪認定。至本件蔡明哲雖經鑑定結果認為亦疏未減速慢行
      ，及注意車前狀況，係本件車禍發生之肇事次因，然蔡明哲之過失並不能解免
      被告於刑法上之過失責任之成立，併此敘明。綜上所述，本件事證明確，被告
      犯行應堪認定。
二、核被告甲○○所為，係犯刑法第二百八十四條第一項前段之過失傷害罪。被告於
    肇事後即報警處理，坦承係其肇事，並接受偵訊，有高雄縣警察局仁武分局道路
    交通事故調查報告表一紙在卷可查，且經到現場處理案件的警員張宏農到庭證述
    屬實，為對未發覺之犯罪自首而接受裁判，應依法減輕其刑。
三、原審以本案事證明確，適用刑法第二百八十四條第一項前段、第六十二條前段、
    修正後第四十一條第一項前段、罰金罰鍰提高標準條例第一條前段、第二條，並
    審酌被告肇事後並未逃逸，惡性尚非重大，於犯罪後坦承犯行之態度及尚未與告
    訴人和解等情狀，量處有期徒刑二月，併諭知易科罰金之折算標準，經核認事用
    法均無不合，量刑亦稱允當。被告以原審量刑過重為由，提起上訴，指摘原判決
    不當，為無理由。告訴人以伊經殘障鑑定結果認定係屬肢體殘障，並無治療之可
    能，被告顯已該當刑法第十條所規定之重傷害罪責為由，請求檢察官提起上訴，
    指摘原判決不當，惟刑法第十條第四項第四款所稱毀敗一肢以上之機能，係指肢
    體因傷害之結果完全喪失其效用者而言，初不以驗斷時之狀況如何為標準，如經
    過相當之診治而能回復原狀，或雖不能回復原狀而僅祇減衰其效用者，仍不得謂
    為該款之重傷，而依卷附行政院國軍退除役官兵輔導委員會高雄榮民總醫院病歷
    資料查詢函覆表所載：「現病患可行走，部分活動功能受限，可藉由復健改善，
    但不一定能完全回復至正常活動範圍。」，可知告訴人右足骨折情形應尚未達完
    全喪失其效用之程度，自不能認為係重傷害，亦為無理由，均應駁回。
據上論斷，應依刑事訴訟法第三百六十八條，判決如主文。
本案經檢察官陳新慶到庭執行職務。
中    華    民    國     九十一     年       二       月        八      日
                              臺灣高等法院高雄分院刑事第五庭
                                  審判長法官  吳水木
                                        法官  洪慶鐘
                                        法官  趙文淵
右正本證明與原本無異。
不得上訴。
                    書記官  唐奇燕
中    華    民    國     九十一     年       二       月      十九      日
附錄：本判決論罪科刑法條全文
刑法第二百八十四條第一項
因過失傷害人者，處六月以下有期徒刑、拘役或五百元以下罰金。致重傷者，處一年
以下有期徒刑、拘役或五百元以下罰金。
                                                                        Ｑ
